【裁判字號】    98,上易,282
【裁判日期】    980702
【裁判案由】    誣告
【裁判全文】
臺灣高等法院臺南分院刑事判決         98年度上易字第282號
上  訴  人  臺灣臺南地方法院檢察署檢察官
被      告  甲○○
上列上訴人因被告誣告案件，不服臺灣臺南地方法院九十七年度
簡上字第一八二號中華民國九十八年三月六日第一審判決（聲請
簡易判決處刑案號：臺灣臺南地方法院檢察署九十六年度偵字第
一四二○二號，臺灣臺南地方法院九十七年度簡字第七二八號簡
易判決後，被告提起上訴，臺灣臺南地方法院第二審合議庭認本
件有刑事訴訟法第四百五十二條之情形，應撤銷原判決，適用第
一審通常程序審理），提起上訴，本院判決如下：
    主  文
上訴駁回。
    理  由
一、本件檢察官聲請簡易處刑書意旨略以：被告甲○○明知其所
    有之車號四七○六－GN號銀色喜美自用小客車，於民國九十
    六年一月十日上午十一時五分至十二時五分間係停放於高雄
    市○○路編號二七○○八九號之公有路邊停車位，並未遭竊
    ，竟基於未指定犯人誣告之犯意，於九十六年七月二十五日
    上午十一時二十分許，前往臺南市警察局第一分局東寧派出
    所向不知情員警陳明選報案，表示該車於九十六年一月十日
    十二時係停放於臺南市○區○○路九十三巷一號後門，而於
    同年月十一日上午十時發現該車遭姓名年籍不詳之人竊取等
    語，請求警方協尋車輛並追查行竊該車之犯嫌，因而未指定
    人犯向該管公務員誣告犯罪。嗣經警於九十六年八月十日查
    詢高雄市交通局停車管理中心停車相關資料時，發現該車於
    甲○○所述失竊時點前後均停放於其高雄市○○路住處附近
    ，始查悉上情，因認被告涉犯刑法第一百七十一條第一項之
    未指定犯人誣告罪嫌。
二、被告甲○○於原審固坦承於前揭時地向警察機關申告遺失汽
    車等情，惟矢口否認涉有未指定犯人誣告犯行，辯稱：伊前
    開自用小客車確係遺失遭竊，並非誣告等語。
三、按犯罪事實，應依證據認定之，無證據不得認定其犯罪事實
    ，又不能證明被告犯罪者，應諭知無罪之判決，刑事訴訟法
    第一百五十四條第二項、第三百零一條第一項分別定有明文
    。又事實之認定，應憑證據，如未能發現相當證據，或證據
    不足以證明，自不能以推測或擬制之方法，以為裁判基礎，
    最高法院四十年臺上字第八六號判例亦可資參照。次按刑法
    第一百七十一條第一項未指定犯人之誣告罪，亦以明知所告
    事實之虛偽為其成立要件。若係出於誤認或懷疑有此事實而
    為申告，縱令所告不實，因其缺乏誣告故意，仍難令負刑責
    。即本罪之成立，需行為人明知無此事實，而故意捏造者，
    始足當之。此之所稱故意，亦指直接之故意（確定故意）而
    言，若為間接之故意或過失，自難繩以該條之罪，最高法院
    八十六年度台非字第三六二號判決意旨可資參照。
四、公訴人聲請意旨認被告涉犯未指定犯人誣告犯行，無非以被
    告向台南市警察局第一分局東寧派出所報案時所稱其失竊之
    車號四七○六－GN號銀色喜美自用小客車，於九十六年一月
    十日至同年月十一日停放於臺南市○區○○路九十三巷一號
    後門處遭竊，然該自用小客車於前開時段係停放於被告位於
    高雄市○○路住處附近，因認被告明知前開自用小客車並未
    失竊，然卻向具有偵查職務之司法警察報案稱該自用小客車
    失竊，足認其有誣告故意，為其論據。
五、經查：
(一)被告於九十六年七月二十五日上午十一時二十分許，至臺南
    市警察局第一分局東寧派出所向員警陳明選報案，表示其所
    有之車號四七○六－GN號銀色喜美自用小客車停放於臺南市
    ○區○○路九十三巷一號後門遭姓名年籍不詳之人竊取，業
    據被告於原審審理時自承不諱，並有被告於九十六年七月二
    十五日警詢筆錄一份及、台南市警察局第一分局東寧派出所
    受理各類案件紀錄表、車輛協尋電腦輸入單在卷可稽，此部
    分事實應堪認定。
(二)被告所有之前開自用小客車，自被告報案後，至九十六年十
    月三十日止，並未遭尋獲，有台灣台南地檢署公務電話紀錄
    單一紙在卷可稽（見偵卷第十一頁），而前開車輛自九十六
    年一月二十四日後，被告住所地所在之高雄地區亦無相關停
    車紀錄，自九十六年一月一日起迄今（即九十八年五月八日
    ）未有違規紀錄，亦據高雄市政府交通局九十七年十月二十
    一日高市交停字第○九七○○四九三九九號函、及高雄市監
    理處九十八年五月八日高市監二字第○九八○○一一二三二
    號函覆屬實（見原審卷第五○頁及本院卷），另自九十六年
    一月一日起迄今（即九十八年五月八日）在台南市亦無相關
    停車紀錄，有台南市政府交通處九十八年五月八日南交處管
    字第○九八一七五○九四○○號函可按（見本院卷）。則依
    上開卷證顯示，被告所有之前開自用小客車，自九十六年一
    月二十四日以後，尚乏證據證明確係在被告持有支配管領之
    下，是被告所稱前開自用小客車於九十六年一月間遭竊一事
    ，尚非全無可能。
(三)又被告所有之車號四七○六－GN號銀色喜美自用小客車於九
    十六年一月十三日起至同年月二十日止均停放於高雄市○○
    路公告收費處，而停車費用之繳交方式均係持單至7－11代
    收超商繳費等情，業據高雄市政府交通局於九十七年十月二
    十一日以高市交停字第○九七○○四九三九九號函覆明白（
    見原審卷第五○頁）。參以現今停車費用開單之繳費模式，
    均係以將停車繳費單夾於車前擋風玻璃處，由車主自行拿取
    後至代收超商、機構或自行攜往停車管理機關繳交之程序為
    之，復參以前開自用小客車停放之高雄市○○路公告收費處
    ，距離被告位於高雄市○○區○○路九三號四樓住處約僅十
    公尺（見原審卷第二四頁），當可認定被告所有之前開自用
    小客車，於九十六年一月十三日起至同年月二十日間，仍在
    被告實力支配下，而得自車上擋風玻璃處取單繳款。故被告
    於申報失竊之警詢筆錄中所述之失竊時地，與實際情況不無
    有所出入。
(四)上訴人雖指稱：被告於刑事簡易第二審上訴時曾說其車子、
    身分證、駕照同時失竊，經過函查結果，被告並無聲請補發
    身分證，顯見被告所說車輛失竊一事顯不實在云云，經查：
    被告固於九十七年度簡上字第一八二號刑事簡易第二審上訴
    狀載稱：上訴人也向檢察官說明有遭到不名人士以電話企圖
    要求贖金，而由於上訴人所有證件（包含身分證駕照名片以
    及工作住家場所之詳細地址電話簿）都在車上，是否歹徒因
    此循線到上訴人住家附近勘查上訴人的生活起居等，還打電
    話要求贖金，有待調查，檢方確因此作為事證認定是上訴人
    自己將車輛開回住家停放，還檢附繳費證明因此作出推論上
    訴人是誣告等語（見原審簡上卷第五頁），然據被告於偵查
    中所供係指這台失竊的車子去年（指九十五年）也曾經失竊
    被擄車勒贖過，但我都不理會，隔天我請我媽媽去看看車子
    還在不在，她說我車子沒停在那裡，後來第二次他又打來要
    錢，我跟他說車子你要就拿去，後來隔了半個月後我又去看
    了一下，發現車子又回來了，只是停的位置在我原本停的位
    置後面一點（見偵查卷第七頁）等語，顯見被告所述失竊身
    分證、駕照並非指係本次失竊之事，上訴人所指尚有誤會。
    是高雄市監理處九十八年五月八日高市監二字第○九八○○
    一一二三二號函及高雄市新興區戶政事務所九十八年五月十
    一日高市新戶字第○九八○○○二○一五函覆被告未申請遺
    失補發駕照及國民身分證，尚不足認被告有本件誣告情事。
(五)綜上所述，被告所有之前開自用小客車確有失竊之可能性存
    在，復考量被告向台南市警察局第一分局東寧派出所申告失
    竊之日即九十六年七月二十五日，距離該車最後出現日之九
    十六年一月二十四日，兩者相去已有半年之久，被告縱就失
    竊之時間、地點等事項之陳述有所錯誤，尚難憑此遽認被告
    確有明知不實事項，故為虛構事實而誣告之主觀犯意。此外
    ，被告所有之前開自用小客車於被告申告遺失時，雖仍有未
    遵交通號誌闖紅燈之新台幣五千四百元之罰鍰未繳，然觀該
    違規事實之時點係在九十五年十一月十九日（參看警卷第二
    三頁列印之電子公路監理網影本），係在被告申告車輛遭竊
    時間之前，是被告縱為失竊之申告，亦不得據以免繳該罰鍰
    。故依卷證所示，難以認定被告有何藉此申告車輛失竊而得
    獲得之利益或得免除之義務。被告於前揭時地所為車輛失竊
    之報案，是否確係出於誣告犯意，當非無疑。依本院調查證
    據結果，雖被告於警詢中陳述前開自用小客車失竊之時地有
    誤，但尚難肯認被告確有虛構事實藉以誣告他人之主觀犯意
    ，被告辯無上開犯行，尚堪採信，此外，復查無其他積極證
    據足認被告有公訴人所指犯行，從而，應認本案被告所為，
    與刑法第一百七十一條之未指定犯人誣告罪之構成要件有間
    。
六、原審因而諭知被告無罪，並無不合。檢察官上訴意旨仍執前
    詞指摘原判決諭知被告無罪為不當，非有理由，應予駁回。
七、被告經合法傳喚，無正當理由不到庭，爰不待其陳述，逕行
    判決。
據上論斷，應依刑事訴訟法第三百六十八條、第三百七十一條，
判決如主文。
本案經檢察官郭珍妮到庭執行職務。
中    華    民    國    98    年    7     月    2     日
                  刑事第四庭    審判長法  官  吳志誠
                                      法  官  陳珍如
                                      法  官  高明發
以上正本證明與原本無異。
不得上訴。
                                      書記官  歐貞妙
中    華    民    國    98    年    7     月    3     日


司法院資訊處製作；財團法人民間司法改革基金會備份。
